【裁判字號】    98,訴,1340
【裁判日期】    980608
【裁判案由】    毒品危害防制條例
【裁判全文】
臺灣臺中地方法院刑事判決              98年度訴字第1340號
公  訴  人  臺灣臺中地方法院檢察署檢察官
被      告  甲○○
上列被告因違反毒品危害防制條例案件，經檢察官提起公訴（98
年度撤緩毒偵字第30號），被告於準備程序中就被訴事實為有罪
之陳述，經告以簡式審判之旨，並聽取意見後，本院合議庭裁定
由受命法官獨任進行簡式審判程序，判決如下：
    主    文
甲○○施用第二級毒品，累犯，處有期徒刑陸月；又施用第一級
毒品，累犯，處有期徒刑玖月。應執行有期徒刑壹年壹月。
    犯罪事實
一、甲○○前於民國87年間，因施用毒品案件，經本院裁定令入
    勒戒處所實施觀察、勒戒，因認無繼續施用傾向，於87年9
    月2日執行完畢釋放；復於88年間，因施用毒品案件，經本
    院裁定令入勒戒處所實施觀察、勒戒，因認有繼續施用傾向
    ，再經本院裁定令入戒治處所實施強制戒治，於89年5月29
    日執行完畢釋放；刑罰部分，並經本院以88年度訴字第549
    號判處有期徒刑10月，嗣經臺灣高等法院臺中分院（下稱臺
    中高分院）駁回上訴確定；又於88年間，因施用第一、二級
    毒品案件，經本院以88年訴字第2395號為判決不受理判決，
    嗣經臺中高分院以89年度上訴字第442號撤銷原判決，並分
    別判處有期徒刑8月、3月，應執行有期徒刑10月確定；上開
    2案接續執行，嗣經假釋付保護管束，於90年12月29日期滿
    未經撤銷，視為執行完畢。另於91年間，因竊盜案件，經本
    院以91年度易字第2551號判處有期徒刑8月確定；另於92年
    間，因施用毒品案件，經本院以92年度訴字第1480號判處有
    期徒刑1年2月確定；上開2案經定應執行刑為有期徒刑1年9
    月，於94年5月5日縮刑期滿執行完畢；另於94年間，因施用
    毒品案件，經本院以95年度訴字第1910號判處有期徒刑10月
    ，經提起上訴後，經最高法院撤銷發回，復經經撤回上訴確
    定；另於95年間，因強盜案件，經本院以95年度重訴字第28
    50號判處有期徒刑6月確定；復因施用毒品案件，經本院以
    95年度訴字第3912號判處有期徒刑1年5月確定；上開3案嗣
    經分別減為有期徒刑5月、3月、8月又15日，經定應執行刑
    為有期徒刑1年3月，於97年2月12日執行完畢。詎猶不知警
    惕，竟基於施用第二級毒品之犯意，於97年3月7日上午7、8
    時許，在臺中縣大度山附近產業道路某處，以將甲基安非他
    命放入玻璃球吸食器點火燃燒生煙吸取煙氣之方式，施用第
    二級毒品甲基安非他命1次；之後，又另基於施用第一級毒
    品之犯意，於同日上午8時許，在上址，以將海洛因摻水置
    入注射針筒內，以注射針筒注射之方式，施用第一級毒品海
    洛因1次。嗣於同日下午3時30分許，為警於臺中市○○區○
    ○路與文山街口查獲，並經其同意採集尿液送驗結果，呈可
    待因、嗎啡、安非他命、甲基安非他命陽性反應。
二、案經臺中市警察局第四分局報告臺灣臺中地方法院檢察署檢
    察官偵查起訴。
    理    由
一、訊據被告甲○○對其於前揭時、地，分別施用第一級毒品海
    洛因、第二級毒品甲基安非他命各1次之犯罪事實坦承不諱
    ，且其為警查獲時，所採尿液經送往中山醫學大學附設醫院
    檢驗結果，呈可待因、嗎啡、安非他命、甲基安非他命陽性
    反應等情，有中山醫學大學附設醫院檢驗科藥物檢測中心出
    具之尿液檢驗報告1紙存卷可稽。又海洛因施用入人體後水
    解還原成嗎啡，再循嗎啡之代謝方式排出體外，已據行政院
    衛生署藥物食品檢驗局（81）藥檢壹字第006431號函說明綦
    詳；又按人體施用安非他命後，主要代謝物中有未改變形態
    之安非他命，而無甲基安非他命之代謝物；而人體施用甲基
    安非他命後，主要代謝物中會呈甲基安非他命及安非他命陽
    性反應，復有法務部調查局93年5月4日調科壹字第09362413
    980號函釋綦詳，顯見被告關於曾於上開時、地分別施用第
    一級毒品海洛因、第二級毒品甲基安非他命各1次之自白，
    應與事實相符。
二、按毒品危害防制條例於92年7月9日修正公布，自93年1月9日
    施行，其中第20條、第23條將施用毒品之刑事處遇程序，區
    分為「初犯」及「5年內再犯」、「5年後再犯」。依其立法
    理由之說明：「初犯」，經觀察、勒戒或強制戒治後，應為
    不起訴處分或不付審理之裁定；「5年內再犯」者，因其再
    犯率甚高，原實施之觀察、勒戒及強制戒治既已無法收其實
    效，爰依法追訴或裁定交付審理。至觀察、勒戒或強制戒治
    執行完畢釋放後，「5年後再犯」者，前所實施之觀察、勒
    戒或強制戒治已足以遮斷其施用毒品之毒癮，為期自新及協
    助其斷除毒癮，仍適用「初犯」規定，始應先經觀察、勒戒
    、強制戒治之程序。從而依該次修正後之規定，僅限於「初
    犯」及「5年後再犯」2種情形，應先經觀察、勒戒或強制戒
    治之程序，此乃該條例第10條之例外規定。倘被告於5年內
    已再犯施用毒品，經依法追訴處罰，縱其第3次（或第3次以
    上）再度施用毒品之時間，在初犯經觀察、勒戒或強制戒治
    執行完畢釋放5年以後，因與單純之「5年後再犯」之情形有
    別，不合於「5年後再犯」之例外規定；且因已於「5年內再
    犯」，顯見其再犯率甚高，原實施觀察、勒戒或強制戒治，
    已無法收其實效，即應回歸原則性規定，由檢察官逕行起訴
    ，依該條例第10條處罰，最高法院95年度臺非字第134號裁
    判可資參照。查被告前於87年間，因施用毒品案件，經本院
    裁定令入勒戒處所實施觀察、勒戒，因認無繼續施用傾向，
    於87年9月2日執行完畢釋放；復於88年間，因施用毒品案件
    ，經本院裁定令入勒戒處所實施觀察、勒戒，因認有繼續施
    用傾向，再經本院裁定令入戒治處所實施強制戒治，於89年
    5月29日執行完畢釋放；復於92年間，復因施用案件，經本
    院以92年度訴字第1480號判處有期徒刑1年2月確定；另於94
    年間，因施用毒品案件，經本院以95年度訴字第1910號判處
    有期徒刑10月，經提起上訴後，經最高法院撤銷發回，復經
    經撤回上訴確定，嗣經減為有期徒刑5月；復於95年間，因
    施用毒品案件，經本院以95年度訴字第3912號判處有期徒刑
    1年5月確定，嗣經減為有期徒刑8月又15日等情，有臺灣高
    等法院被告前案紀錄表及臺灣臺中地方法院檢察署刑案資料
    查註紀錄表各1份存卷可佐，則其於本案犯罪事實欄所載時
    、地再犯施用第一、二級毒品之罪，雖均距其觀察、勒戒及
    強制戒治執行完畢釋放後之時間，已在5年以後，惟其自89
    年5月29日起5年內已再犯施用毒品經依法訴追處罰，即與單
    純「五年後再犯」之情形有別，其訴追條件業已充足，揆諸
    上開最高法院判決意旨，本案仍應予以依法論科，合先敘明
    。
三、核被告所為，係犯毒品危害防制條例第10條第1項、第2項之
    施用第一級毒品罪、施用第二級毒品罪。被告因施用而持有
    毒品行為，本應以持有論，惟持有後進而施用，其持有之低
    度行為應被施用之高度行為所吸收，故不再另論其持有毒品
    罪。又被告所犯上開2罪，犯意各別，行為互殊，應予分論
    併罰。又被告前於91年間，因竊盜案件，經本院以91年度易
    字第2551號判處有期徒刑8月確定；另於92年間，因施用毒
    品案件，經本院以92年度訴字第1480號判處有期徒刑1年2月
    確定；上開2案經定應執行刑為有期徒刑1年9月，於94年5月
    5日縮刑期滿執行完畢；另於94年間，因施用毒品案件，經
    本院以95年度訴字第1910號判處有期徒刑10月，經提起上訴
    後，經最高法院撤銷發回，復經經撤回上訴確定；另於95年
    間，因強盜案件，經本院以95年度重訴字第2850號判處有期
    徒刑6月確定；復因施用毒品案件，經本院以95年度訴字第
    3912號判處有期徒刑1年5月確定；上開3案嗣經分別減為有
    期徒刑5月、3月、8月又15日，經定應執行刑為有期徒刑1年
    3月，於97年2月12日執行完畢之事實，有臺灣高等法院被告
    前案紀錄表及臺灣臺中地方法院檢察署刑案資料查註紀錄表
    各1份在卷可參，其受有期徒刑之執行完畢後，5年以內再故
    意犯本案有期徒刑以上之2罪，均為累犯，應依刑法第47條
    第1項之規定，分別加重其刑。爰審酌被告施用毒品，經觀
    察、勒戒、強制戒治及法院論罪科刑後，仍不知戒惕，一再
    施用，無視於毒品對於自身健康之戕害及國家對於杜絕毒品
    犯罪之禁令，不知戒除惡習，惡性非輕，然念及坦承犯行，
    態度良好，其施用毒品並無危害他人等一切情狀，分別量處
    如主文所示之刑，並定其應執行之刑，以資懲儆。
據上論斷，應依刑事訴訟法第273條之1第1項、第299條第1項前
段，毒品危害防制條例第10條第1項、第2項，刑法第11條前段、
第47條第1項、第51條第5款，判決如主文。
本案經檢察官乙○○到庭執行職務。
中    華    民    國    98    年    6    月    8    日
                 刑事第三庭        法  官  李慧瑜
以上正本證明與原本無異。
如不服本判決應於收受判決後10日內向本院提出上訴書狀，並應
敘述具體理由；其未敘述上訴理由者，應於上訴期間屆滿後20日
內向本院補提理由書（均須按他造當事人之人數附繕本）「切勿
逕送上級法院」。
                                   書記官  陳青瑜
中    華    民    國    98    年    6    月    8    日
附錄本判決論罪科刑法條
毒品危害防制條例第10條：
施用第一級毒品者，處6月以上5年以下有期徒刑。
施用第二級毒品者，處3年以下有期徒刑。


司法院資訊處製作；財團法人民間司法改革基金會備份。
